【裁判字號】    91,重訴,16
【裁判日期】    920212
【裁判案由】    殺人
【裁判全文】
臺灣臺南地方法院刑事判決                          九十一年度重訴字第一六號
    公  訴  人  臺灣台南地方法院檢察署檢察官
    被      告  戊○    男  四.
    選任辯護人  鄭和傑律師
                蘇新竹律師
右列被告因殺人案件，經檢察官提起公訴（九十一年度營偵字第六八四號），本院判
決如左：
    主  文
戊○殺人，處有期徒刑拾年，褫奪公權柒年。
扣案菜刀壹把沒收。
    事  實
一、戊○與丁○○係鄰居關係，於民國九十一年五月十一日下午三時許，丁○○應友
    人陳復興之邀，前往台南縣將軍鄉北埔村北埔二之一號即戊○住處客廳一起飲酒
    唱歌，當日在場者尚有友人吳武雄（於同日下午三時許先行離去）、乙○○、吳
    焜成、甲○○等人。嗣陳復興於同日下午六時三十分許先行離去後不久，戊○與
    丁○○二人因故發生口角衝突並繼而發生互毆，經在場之其他人勸阻後始行平息
    ，詎不久後，戊○與丁○○二人再起紛爭，戊○遭丁○○朝臉部毆打一拳後，因
    有未甘，旋即進入廚房取得菜刀一把，丁○○亦尾隨進入，戊○竟基於殺人之犯
    意，右手持把菜刀朝丁○○之左胸部猛刺一刀，造成丁○○因胸腹部之穿刺傷造
    成大量出血，戊○見上開情狀知鑄成大錯，於有偵查權之公務員或機關發覺前，
    請乙○○報警延請救護車，警員黃明受理報案後，除呼叫救護車外並趕赴現場
    ，戊○遂向黃明表明殺人之犯罪事實，並表明願回警局接受偵訊裁判等情而自
    首。嗣丁○○送醫後則因大量出血形成低容積性休克，於九十一年五月十一日十
    九時二十八分許死亡。警方並在現場扣得戊○所有之兇刀菜刀一把。
二、案經台南縣警察局學甲分局報請相驗後，由死者丁○○之妻訴由上開分局報請臺
    灣台南地方法院檢察署檢察官偵查起訴。
    理  由
一、訊據被告戊○固坦承持刀殺害丁○○一節，雖辯稱：係死者先毆打伊，伊並不是
    要故意將死者殺死的云云。
二、惟查：
(一)、被害人丁○○係遭人以銳器刺戮，致於左胸乳房下方有一切割傷之傷口長八點五
    公分，由高一一一公分左六公分處，向高一○九公分左一○公分處，為十一點鐘
    方向朝五點鐘走向之穿刺傷，該傷口向下造成皮下組織出血八乘以三公分，並切
    割左側肋骨第六、第七之前部及左側第八肋骨之後段，造成該三處肋骨完全斷離
    ，刀行進入肋膜腔後，穿刺心包膜造成五公分之切割傷口，在經心包膜後壁形成
    三乘以二公分之切口及橫隔膜九公分之切口，終止於肝臟左葉上方，造成七公分
    之切割傷。上述之傷害方向為由上朝下，由右向左，由前略為偏後，此處傷害並
    造成左肋膜腔出血超過二千西西及腹腔出血超過一千西西，致造成大量出血，而
    形成低容積性休克而死亡之結果，業經臺灣臺南地方法院檢察署檢察官督同法醫
    師相驗明確，製有相驗屍體證明書、驗斷書及勘驗筆錄等在卷可憑，並有現場及
    相驗相片七十一幀附卷可資佐證，足見被害人丁○○係遭被告以銳器刺戮致大量
    出血，造成失血性休克而死亡無疑，合先敘明。
(二)、次應審酌者乃被告持刀下手之際是否有殺人之犯意？即被告在主觀上有無奪取被
    害人性命之預見與欲望，故被害人受傷之部位、傷痕之多寡，被告所持之凶器、
    犯案之動機等，均為法院參考之重要資料，復應酌參被告犯罪之動機、殺傷之次
    數、所殺之部位、傷勢程度及犯後態度等綜合判斷，以為殺人或傷害犯意之認定
    。經查被告所持殺害被害人之菜刀，刀刃由鋼鐵制成約長十四公分，尾端尖銳，
    有卷附照片可憑，另人體胸部內有心臟、肺臟等重要臟器，為人之身體要害，故
    持該把尖刀刺向人體胸部，極可能造成死亡之結果，當在被告預見之內。復據驗
    斷上所載被害人所受之刀傷為由上朝下，由右向左，且該處之入口先深後淺，其
    尾端有刀子勾出來之痕跡，刀子行進間並造成肋骨三處完全斷離，穿刺心包膜，
    而終止於肝臟左葉上，足證被告係以握刀方式奮力刺向死者，然後拉出，故被告
    有殺人之犯意灼然至明。再被告係慢慢走向廚房拿取菜刀後殺害被害人，而其持
    刀殺害被害人前，並未向被害人警告，此據在場證人丙○○於九十一年五月十二
    日偵訊時證稱在卷，故被告辯稱伊持刀後已向被害人發出警告，惟被害人仍衝向
    伊，致不慎致被害人於死等情，並不足採。
(三)、按自首祇以在犯罪未發覺前，自行申告其犯罪事實於該管公務員，而受法律上之
    裁判為要件，至其方式係用言詞或書面，以及係自行投案或託人代行，係直接向
    偵查機關為之，抑向非偵查機關請其轉送，均無限制，最高法院二十四年度上字
    第一一六二號判例可資參照。查被告殺害丁○○後，於有偵查權之公務員或機關
    發覺前，乃請乙○○報警延請救護車，警員黃明受理報案後，除呼叫救護車外
    並趕赴現場，戊○遂當場向黃明表明殺人之犯罪事實，並表明願回警局接受偵
    訊裁判而自首等情，業據證人乙○○及員警黃明於本院審理時到庭證稱屬實，
    故被告合乎自首要件，附此敘明。
三、綜上所述，被告持扣案之菜刀基於殺人之犯意，殺害被害人丁○○事證明確，應
    依法論科。
四、核被告殺死被害人，所為係犯刑法第二百七十一條第一項之殺人罪。被告於肇禍
    後犯罪未被有偵查權之公務員或機關發覺前，向警員自首坦承犯行，進而接受裁
    判，有如前述，應依自首之規定減輕其刑。爰審酌被告因一時口角氣憤，奪取人
    命罪業至重，其品行智識程度、生活狀況、與被害人平日關係、犯罪後尚能自首
    等一切情狀，量處如主文所示之刑，且依犯罪之性質認有宣告褫公權之必要，併
    宣告褫奪公權七年，以資懲儆。至被告持以行兇之菜刀為被告所有供犯罪所用之
    物，業據其供承在卷，應予沒收。
據上論斷，應依刑事訴訟法第二百九十九條第一項前段，刑法第二百七十一條第一項
、第六十二條前段、第三十七條第第二項、三十八條第一項第二款，判決如主文。
中      華      民      國      九十二      年      二    月    十二    日
                                  臺灣臺南地方法院刑事第二庭
                                    審判長法  官
                                          法  官
                                          法  官
右正本證明與原本無異。
如不服本判決，應於判決送達後十日內，向本院提出上訴狀。
所犯法條：刑法第二百七十一條第一項
殺人者，處死刑、無期徒刑或十年以上有期徒刑。
前項之未遂犯罰之。
預備犯第一項之罪者，處二年以下有期徒刑。


司法院資訊處製作；財團法人民間司法改革基金會備份。
